【裁判字號】    98,訴,2093
【裁判日期】    980731
【裁判案由】    毒品危害防制條例
【裁判全文】
臺灣板橋地方法院刑事判決              98年度訴字第2093號
公  訴  人  臺灣板橋地方法院檢察署檢察官
被      告  甲○○
上列被告因違反毒品危害防制條例案件，經檢察官提起公訴（98
年度毒偵字第3429號），本院於準備程序進行中，被告就被訴之
事實為有罪之陳述，經告知被告簡式審判程序之旨，並聽取當事
人之意見後，裁定進行簡式審判程序，判決如下：
    主  文
甲○○施用第一級毒品，累犯，處有期徒刑柒月。
    事  實
一、甲○○有竊盜案件前科，又其前於民國87年間因施用毒品案
    件，經臺灣雲林地方法院於同年11月1 日以87年度毒聲字第
    483 號裁定送觀察、勒戒後，認無繼續施用毒品傾向，經臺
    灣雲林地方法院檢察署檢察官於同年11月18日以87年度偵字
    第5346號為不起訴處分，又於88年間復因施用毒品案件，經
    同院於88年6 月9 日以88年度毒聲字第686 號裁定送觀察、
    勒戒後，亦因無繼續施用毒品傾向，並經同署檢察官於88年
    7 月1 日以88年度偵字第3281號為不起訴處分，再於92年間
    因竊盜案件，經臺灣臺北地方法院於92年11月13日以92年度
    易字第107 號判處有期徒刑3 月，於92年12月15日確定，於
    93年9 月12日因縮刑期滿執行完畢，繼於94年間因竊盜案件
    ，經本院於94年2 月21日以94年度簡字第443 號判處有期徒
    刑5 月，於94年3 月25日確定，於94年10月2 日因縮刑期滿
    執行完畢。詎其不知悔改，復基於施用第一級毒品海洛因之
    犯意，於98年2 月26日某時，在臺北縣土城市○○路○ 段1
    巷13號2 樓居處，將第一級毒品海洛因置於注射針筒內，以
    注射針筒將第一級毒品海洛因注射入體內之方式，施用第一
    級毒品海洛因1 次後，旋將該注射針筒丟棄，嗣同月27日晚
    間8 時50分許，在臺北縣新店市○○路○ 段120 號「頂好超
    市」內，因涉嫌行竊（竊盜部分，另經臺灣臺北地方法院檢
    察署檢察官提起公訴），為警查獲，經徵得其同意採集尿液
    檢體送驗後，結果呈鴉片類陽性反應，始悉上情。
二、案經臺北縣政府警察局新店分局報請臺灣板橋地方法院檢察
    署檢察官偵查起訴。
    理  由
一、程序部分：按除被告所犯為死刑、無期徒刑、最輕本刑為三
    年以上有期徒刑之罪或高等法院管轄第一審案件者外，於第
    一次審判期日前之準備程序進行中，被告先就被訴事實為有
    罪之陳述時，審判長得告知被告簡式審判程序之旨，並聽取
    當事人、代理人、辯護人及輔佐人之意見後，裁定進行簡式
    審判程序，刑事訴訟法第273 條之1 第1 項定有明文。經核
    ，本件被告甲○○所犯係死刑、無期徒刑、最輕本刑為三年
    以上有期徒刑以外之罪，其於準備程序中就被訴事實為有罪
    之陳述，經法官告知簡式審判程序之旨，並聽取公訴人、被
    告之意見後，本院爰依首揭規定，合議裁定由受命法官獨任
    進行簡式審判程序，合先敘明。
二、訊據被告於本院審理時坦承前揭犯罪事實不諱，又其為警查
    獲後，於98年2 月28日下午1 時許，經採集其尿液檢體，送
    由臺灣檢驗科技股份有限公司以酵素免疫分析法初步檢驗，
    呈鴉片類陽性反應，復經氣相層析質譜儀法確認，亦有嗎啡
    （2834ng/ml） 、可待因（607ng/ml）等陽性反應，有該公
    司同年3 月17日濫用藥物檢驗報告在卷可證。按海洛因經注
    射或吸入人體後，約百分之80於24小時內自尿中排出，一般
    而言，尿液中能否驗出嗎啡陽性反應與其投與量、投與途徑
    、採尿時間、個人體質及檢測方法之靈敏度有關，國外曾有
    文獻報導注射6 毫克之海洛因鹽酸鹽，其代謝物嗎啡之平均
    可檢出時限約為26小時，業經行政院衛生署藥物食品檢驗局
    於81年9 月8 日以藥檢1 字第8114885 號函述綦詳。查目前
    之尿液檢體毒品反應鑑驗方法，以氣相層析質譜儀法最為精
    確，並可排除服用藥物導致毒品偽陽性反應之可能性，再參
    諸海洛因係嗎啡經化學合成之半人工合成品，其毒性倍於嗎
    啡，其施打或吸食後，經人體代謝作用而分解成毒性較低之
    嗎啡，而於尿液中被檢測出，故吸食或施打海洛因或嗎啡在
    尿液中均以嗎啡形態被檢測出，此為本院職務上已知之事實
    ，並經行政院衛生署藥物食品檢驗局上揭函文敘明無誤，且
    觀以目前一般常見施用之第一級毒品為海洛因，甚少或甚至
    未見有施用鴉片或嗎啡者，足徵被告施用之第一級毒品應為
    海洛因，堪為認定。茲本件被告尿液檢體經以氣相層析質譜
    儀法確認，鑑出被告尿液確有嗎啡陽性反應，是可確信被告
    於採集尿液檢體前約於26小時內扣除為警查獲後被告不可能
    施用毒品期間內之某時，確曾施用第一級毒品海洛因，是足
    徵被告之自白，應合於事實，堪為信取。
三、按施用第一、二級毒品為犯罪行為，毒品危害防制條例第10
    條定有處罰明文。故施用第一、二級毒品者，依前揭規定本
    應科以刑罰。惟基於刑事政策，對合於一定條件之施用者，
    則依同條例第20條、第23條之規定，施以觀察、勒戒及強制
    戒治之保安處分。同條例於92年7 月9 日修正公布，自93年
    1 月9 日施行，其中第20條、第23條將施用毒品之刑事處遇
    程序，區分為「初犯」及「5 年內再犯」、「5 年後再犯」
    。依其立法理由之說明：「初犯」，經觀察、勒戒或強制戒
    治後，應為不起訴處分或不付審理之裁定；經觀察、勒戒或
    強制戒治執行完畢釋放後，「5 年內再犯」者，因其再犯率
    甚高，原實施之觀察、勒戒及強制戒治既已無法收其實效，
    爰依法追訴或裁定交付審理。至於經觀察、勒戒或強制戒治
    執行完畢釋放後，「5 年後再犯」者，前所實施之觀察、勒
    戒或強制戒治已足以遮斷其施用毒品之毒癮，為期自新及協
    助其斷除毒癮，仍適用「初犯」規定，先經觀察、勒戒或強
    制戒治之程序。從而，依修正後之規定，僅限於「初犯」及
    「五年後再犯」2 種情形，始應先經觀察、勒戒或強制戒治
    程序。倘被告於5 年內已再犯，經依法追訴處罰，縱其第3
    次（或第3 次以上）再度施用毒品之時間，在初犯經觀察、
    勒戒或強制戒治執行完畢釋放5 年以後，已不合於「5 年後
    再犯」之規定，且因已於「5 年內再犯」，顯見其再犯率甚
    高，原實施觀察、勒戒或強制戒治，已無法收其實效，即應
    依該條例第10條處罰，最高法院95年第7 次刑事庭會議決議
    可資參照。查本件被告曾於87年間因施用毒品案件，經臺灣
    雲林地方法院於同年11月1 日以87年度毒聲字第483 號裁定
    送觀察、勒戒後，認無繼續施用毒品傾向，經臺灣雲林地方
    法院檢察署檢察官於同年11月18日以87年度偵字第5346號為
    不起訴處分，又於88年間復因施用毒品案件，經同院於88年
    6 月9 日以88年度毒聲字第686 號裁定送觀察、勒戒後，亦
    因無繼續施用毒品傾向，並經同署檢察官於88年7 月1 日以
    88年度偵字第3281號為不起訴處分，有臺灣高等法院被告前
    案紀錄表在卷可徵，其2 次施用毒品犯行相隔既未逾5 年，
    則其本次再犯施用毒品之罪，縱距其末次觀察、勒戒執行完
    畢釋放出所之時已逾5 年，揆諸前開決議意旨，其仍不符5
    年後再犯之要件，是本件應逕對被告究以刑責。綜上所見，
    被告施用前述毒品之犯行，事證業臻明確，洵堪認定，應依
    法論科。
四、核被告所為，係犯毒品危害防制條例第10條第1 項之施用第
    一級毒品罪。其施用毒品，衡情，應有持有該毒品之行為，
    惟此持有之低度行為，當為其施用之高度行為所吸收，故不
    另論罪。查被告前於92年間因竊盜案件，經臺灣臺北地方法
    院於92年11月13日以92年度易字第107 號判處有期徒刑3 月
    ，於92年12月15日確定，於93年9 月12日因縮刑期滿執行完
    畢，又於94年間因竊盜案件，經本院於94年2 月21日以94年
    度簡字第443 號判處有期徒刑5 月，於94年3 月25日確定，
    於94年10月2 日因縮刑期滿執行完畢，復有上揭被告前案紀
    錄表在卷可徵，其於受徒刑之執行完畢，5 年以內故意再犯
    本件有期徒刑以上之罪，為累犯，應依刑法第47條第1 項規
    定，加重其刑。本件執行公訴檢察官具體求處有期徒刑1 年
    ，本院審酌其尚有前述其他犯罪紀錄，有上揭被告前案紀錄
    表附卷可據，是其素行欠佳，又其於受觀察、勒戒後，猶另
    萌施用毒品之犯意，再犯本罪，顯見其戒除毒癮之意志薄弱
    ，且未衷心悛悔，漠視法令之禁制，恣意濫用藥品，其行為
    甚為可訾，本件其施用毒品祗係戕害自己身心，並無加害他
    人，另盱衡其施用毒品種類、次數、尿液檢體毒品反應指數
    、其犯罪動機、目的、手段、坦承犯罪，及其業自98年2 月
    9 日起至臺北市立聯合醫院接受減害替代療法治療迄98年5
    月26日，於98年6 月12日因大於2 週未服藥予以離案，有卷
    附之該院98年7 月6 日函暨所附之服藥治療情形明細足憑等
    一切情狀，爰量處如主文所示之刑。
據上論斷，應依刑事訴訟法第273 條之1 第1 項、第299 條第1
項前段，毒品危害防制條例第10條第1 項，刑法第11條前段、第
47條第1 項，判決如主文。
本案經檢察官黃佳權到庭執行職務。
中    華    民    國    98    年    7     月    31    日
                    刑事第一庭  法  官  朱敏賢
上列正本證明與原本無異。
如不服本判決，應於判決送達後10日內敘明上訴理由，向本院提
出上訴狀 (應附繕本) ，上訴於臺灣高等法院。其未敘述上訴理
由者，應於上訴期間屆滿後20日內向本院補提理由書「切勿逕送
上級法院」。
                                書記官  李郁禎
中    華    民    國    98    年    7     月    31    日
附錄本案論罪科刑法條：
毒品危害防制條例第10條：
施用第一級毒品者，處六月以上五年以下有期徒刑。
施用第二級毒品者，處三年以下有期徒刑。


司法院資訊處製作；財團法人民間司法改革基金會備份。
